【裁判字號】    97,交抗,574
【裁判日期】    970528
【裁判案由】    聲明異議
【裁判全文】
臺灣高等法院臺中分院刑事裁定         97年度交抗字第574號
抗  告  人  交通部公路總局新竹區監理所苗栗監理站
代  表  人  乙○○
受 處 分人  甲○○
上列抗告人因聲明異議案件，不服台灣苗栗地方法院中華民國97
年4月23日裁定（97年度交聲字第69號），提起抗告，本院裁定
如下：
    主  文
抗告駁回。
    理  由
一、本案經本院審核結果，認原裁定並無不當，應予維持，並引
    用原裁定之理由（詳如附件）。
二、抗告意旨略以：按行政罰法第26條第2項規定：「前項行為
    如經不起訴處分或為無罪、免訴、不受理、不付審理之裁判
    確定者，得依違反行政法上義務規定裁處之。」本件受處分
    人已由台灣苗栗地方法院檢察署緩起訴處分確定，受處分人
    並未受刑事判決，且受處分人向公益團體中華社會福利聯合
    勸募協會支付新台幣（下同）4萬元，並非刑法第33條所定
    之罰金，自不得扣抵罰鍰，況汽車駕駛人駕駛小型車酒精濃
    度超過規定標準0.55mg/L以上者，最低罰鍰即應裁處49500
    元，而受處分人僅向公益團體捐款4萬元，此違規罰鍰所定
    最低額為輕，顯有輕重失衡且違反交通事件處罰法律之規定
    ，參以法務部行政罰法諮詢小組第一次會議紀錄既已明確結
    論為：「緩起訴者乃附帶條件的不起訴處分，亦即是不起訴
    的一種」，則依上開結論及行政罰法第26條第2項規定，本
    件尚無行政罰法「一事不二罰」之適用，應將原裁定諭知不
    罰部分撤銷，至其餘異議駁回部分並無不當，請維持原裁定
    等語。
三、查有關「一事不二罰」之原則，原裁定已在理由中詳加說明
    ，並認為本件受處分人已就其行為受到實質之制裁，自不應
    因同一行為再受到國家的處罰。至受處分人依檢察官緩起訴
    處分之命令，向公益團體繳納捐款，係履行檢察官緩起訴處
    分命令，性質上屬於處分金，與罰金無異，原裁定也在理由
    中敘述明確，本院並加以引用，故不再贅述。
四、按依行政罰法裁處罰鍰，其裁罰之金額由裁處之行政機關在
    法律規定之範圍內決定之，若一行為同時觸犯刑事法律及違
    反行政法上義務規定者，依行政罰法第26條第1項前段規定
    ，依刑事法律處罰之，所謂「依刑事法律處罰之」，即由司
    法機關依據相關之刑事法律規定加以處罰，則處罰金額之多
    寡由司法機關之人員依案情斟酌決定，自不再適用行政罰法
    相關裁罰金額之規定。至法務部行政罰法諮詢小組之會議紀
    錄的結論，僅係供參考之用，並不能拘束法官依據法律獨立
    審判之原則，從而原審法官依據其確信之法律見解所作之裁
    定，並不受該會議紀錄結論的影響。
五、關於原裁定駁回原處分機關有關吊扣駕駛執照12個月並施以
    道安講習處分部分，受處分人並未聲明不服，而抗告人也在
    抗告狀內表示此部分適法，請維持原裁定。
六、綜上所述，原裁定將原處分機關關於罰鍰部分撤銷，改為諭
    知不罰，另關於吊扣駕駛執照12個月並施以道安講習處分部
    分予以維持，均無不當，應予維持，抗告人之抗告為無理由
    ，應予駁回。
七、據上論斷，應依刑事訴訟法第412條、道路交通案件處理辦
    法第26條裁定如主文。
中    華    民    國    97    年    5    月    28     日
            刑事第八庭  審判長法  官  羅  得  村
                              法  官  劉  榮  服
                              法  官  吳  進  發
上列正本證明與原本無異。
不得再抗告。
                              書記官  陳  曉  青
中    華    民    國    97    年    5    月    28     日


司法院資訊處製作；財團法人民間司法改革基金會備份。
